臺灣臺南地方法院交通事件裁定　　　　100年度交聲字第307號
移送機關　　交通部公路總局嘉義區監理所臺南監理站
異議人即
受處分人　　江明憲
上列受處分人因違反道路交通管理處罰條例案件，對於交通部公
路總局嘉義區監理所臺南監理站100年3月30日所為之裁決處分（
處分案號：嘉監南字第裁74-S00000000號），聲明異議，本院裁
定如下：
    主  文
異議駁回。
    理  由
一、原處分意旨略以：異議人即受處分人江明憲（下稱異議人）
    於民國100 年1 月29日16時0 分許，駕駛車牌號碼UV-6282
    號自用一般小客車，沿臺南市○○○街由北往南方向直行，
    途經該路與裕平路設置有閃光紅燈之交岔路口欲直行通過時
    ，適與沿裕平路由西往東直行由高永霖駕駛車牌號碼9297-T
    T 號租賃小客車發生擦撞而肇事，經臺南市政府警察局第一
    分局警員以異議人有「支線道車不讓幹線道車先行」之違規
    而掣單舉發。嗣經移送機關即交通部公路總局嘉義區監理所
    臺南監理站以其違規事實明確，依道路交通管理處罰條例第
    45條第9 款、第63條第1 項第1 款等規定，裁處異議人罰鍰
    新臺幣（下同）600 元，並記違規點數1 點等處分。
二、本件聲明異議意旨略以：(一)異議人行駛於裕文一街路口處，
    已有察看幹線車道是否有來車，於發現左右車道無來車時，
    復直線行駛，然行駛至越過中線時，始驚見行駛於裕平路內
    側車道之自小客車疾駛而來，因而遭其駕駛座處撞擊異議人
    車頭之右前方；(二)異議人駕駛上開自小客車因屬老舊車輛，
    不論停止或減速，其重新啟動加速之時速仍屬緩慢行駛，非
    如本件中之TOYOTA Previa 自小客車其加速度0-60mph 僅需
    11.4秒，致使異議人遭TOYOTA Previa 自小客車之駕駛座側
    面推撞異議人右前方車頭至裕平路車道上，若非異議人再重
    新啟動加速行駛，或可能遭其駕駛座側面車身直接撞擊，且
    由車號9297-TT 號自小客車之駕駛座車門凹痕係由該門前方
    至後方，更可顯示異議人確於閃光紅燈號誌路口已有先停止
    ，於觀望無來車後始行駛之行為；(三)異議人於上開所述之事
    故發生時，已行駛至幹線道及支線道之中線，始見車號9297
    -TT 號自小客車由幹線道內側車道疾駛而來，依據路權概念
    ，該路權已屬異議人所有，若逕以第45條第9 款歸責於異議
    人，實難符合立法目的，且若於此情況下，仍要求異議人仍
    須禮讓幹線道車先行，難謂符合維護道路交通安全之目的，
    因而為此聲明異議，請求撤銷原處分等語。
三、按汽車駕駛人爭道行駛，有支線道車不讓幹線道車先行者，
    處600 元以上1,800 元以下之罰鍰；汽車駕駛人，如有違反
    道路交通管理處罰條例第45條情形者，除依原條款處罰鍰外
    ，並予記違規點數1 點，道路交通管理處罰條例第45條第9
    款、第63條第1 項第1 款分別定有明文。
四、經查：
(一)異議人於100 年1 月29日16時0 分許，駕駛車牌號碼UV-628
    2 號自用一般小客車，沿臺南市○○○街由北往南方向直行
    ，途經該路與裕平路設置有閃光紅燈之交岔路口欲直行通過
    時，適與沿裕平路由西往東直行由高永霖駕駛車牌號碼9297
    -TT 號租賃小客車發生擦撞而肇事，經臺南市政府警察局第
    一分局警員認其有「支線道車不讓幹線道車先行」之違規行
    為，遂予以製單舉發等情，有臺南市警察局100 年2 月17日
    南市警交字第S00000000 號舉發違反道路交通管理事件通知
    單、道路交通事故現場圖、道路交通事故調查報告表(一)、
    (二)、調查筆錄各1 份及道路交通事故現場照片15幀在卷可
    稽。
(二)異議人固以前詞置辯，然按特種閃光號誌，閃光黃燈表示「
    警告」，車輛應減速接近，注意安全，小心通過；閃光紅燈
    表示「停車再開」，車輛應減速接近，先停止於交岔路口前
    ，讓幹道車優先通行後認為安全時，方得續行，道路交通標
    誌標線號誌設置規則第211 條第1 項定有明文。而本件肇事
    地點為臺南市○○○街與裕平路之交岔路口，依上開道路交
    通事故現場圖及現場照片所示可知，異議人行駛方向即裕文
    一街由北往南方向之交岔路口右側及正前方，各設有1 支閃
    光紅燈之交通號誌，另高永霖行駛方向即裕平路由西往東方
    向之路口前方，則設有2 支閃光黃燈號誌一情屬實。則依上
    開規定，設有閃光紅燈號誌之異議人行經路段應為支線道，
    另設有閃光黃燈號之高永霖行經路段則為幹線道，進而基於
    支線道車輛應禮讓幹線道車輛先行之立法意旨，明確可知異
    議人駕駛上開自小客車應禮讓高永霖所駕駛自小客車先行，
    故異議人所駕駛上開小客車並未擁有本件肇事路段之路權至
    明。
(三)其次，按道路交通管理處罰條例及道路交通安全規則關於「
    讓車」之規定，旨在確認行車順序及劃分道路路權，藉以維
    護車輛通行之順暢及交通往來之安全，故所謂讓車先行，當
    指車輛駕駛人須於交岔路口前先將車輛暫停，待有路權之其
    他車輛通過，交通安全無虞時，始得繼續通行。查異議人雖
    於100 年1 月30日交通事故調查筆錄中供稱：「我當時車速
    約20-30公里/小時。事故前我沒有看見對方車自我右側駛來
    ，對方車是突然出現的」等語（詳本院卷第36頁背面），惟
    依上開道路交通事故現場圖顯示結果，異議人駕駛之自小客
    車前車頭凹損，高永霖駕駛之自小客車左前車門凹損，其撞
    擊點應係於裕平路由北往南方向之快車道上，則以異議人自
    裕文一街行進至撞擊點，需穿越裕平路由南往北方向之2.6
    公尺寬路緣、1.8 公尺寬機慢車道、3.4 公尺寬快車道、2
    公尺寬中央分隔島後，方可進入至高永霖行駛之裕平路由北
    往南方向之快車道上，而異議人交通事故調查筆錄中亦供稱
    肇事前其車速約20至30公里之間，若經以時速20公里之速度
    推算，異議人自裕文一街口行進至兩車撞擊點所花費時間約
    需1.764 秒鐘（以1 小時時速20公里計算，1 秒約可行進5.
    55公尺）。再衡諸異議人自小客車行進方向前方並無遮蔽物
    ，視距良好，光線亦充足，裕平路中央分隔島雖種有路樹，
    然異議人仍可清晰查知左右來車情況，此觀上開道路交通事
    故現場照片即明。而高永霖於100 年1 月30日交通事故調查
    筆錄中亦指稱肇事前其車速約30公里（以1 小時時速30公里
    計算，1 秒約可行進8.33公尺），則以異議人自裕文一街口
    行進至兩車撞擊點需時1.764 秒反推，異議人暫停裕文一街
    口時，高永霖所駕駛自小客車距肇事撞擊點約為14.7公尺，
    尚未超過一般人可得目視之範圍。是異議人倘能注意右方道
    路來車狀況，謹慎行進，自能察知高永霖所駕駛自小客車自
    右方行駛而來，進而採取必要之安全措施以避免事故發生，
    然異議人卻未注意及此，因而導致本件事故之發生，自有支
    線道車不讓幹線道車先行之違規行為無訛。從而，異議人上
    開辯解，顯係卸責之詞，尚難可採。
五、綜上所述，異議人確有於前揭時、地，駕駛上開自小客車支
    線道車不讓幹線道車先行之違規行為，堪以認定。則移送機
    關依道路交通管理處罰條例第45條第9 款、第63條第1 項第
    1 款及違反道路交通管理事件統一裁罰基準表相關內容之規
    定，裁處異議人罰鍰600 元，並記違規點數1 點之處分，核
    無違誤。本件異議為無理由，應予駁回。
六、據上論斷，應依道路交通管理處罰條例第87條第2 項，道路
    交通事件處理辦法第18條，裁定如主文。
中    華    民    國   100    年    6     月    30    日
                              交通法庭法  官  鄭燕璘
以上正本證明與原本無異。
如不服本裁定應於送達後5日內向本院提出抗告狀（應附繕本）
。
                                      書記官  蔡明峰
中    華    民    國   100    年    6     月    30    日